臺灣彰化地方法院刑事判決　　　　　　　　　　　　　九十三年度訴字第四九六號
　　公　訴　人　臺灣彰化地方法院檢察署檢察官
　　被　　　告　丙○○
　　指定辯護人　甲○○律師
右列被告等因強盜案件，經檢察官提起公訴（九十二年度偵字第六四四六號），本院
判決如左：
    主  文
丙○○共同意圖為自己不法之所有，攜帶兇器，以強暴至使不能抗拒，而取他人之物
，處有期徒刑柒年陸月。扣案黑色全罩式安全帽壹頂沒收。
    事  實
一、丙○○前於民國八十四年間因違反麻醉藥品管理條例案件，經臺灣新竹地方法院
    以八十四年度少訴字第三六號判決判處有期徒刑二年八月，緩刑三年，後因違反
    麻醉藥品管理條例案件、竊盜案件分別經台灣苗栗地方法院以八十六年易字第八
    五八號判決判處有期徒刑三月、以八十七年度易字第七二三號判決判處有期徒刑
    一年六月確定，並撤銷緩刑，前開三罪於八十七年八月七日入監接續執行，於九
    十年三月二十二日起假釋，假釋期間原至九十一年十月五日止（上開案件均未構
    成累犯）。丙○○於九十一年五月十八日凌晨三時許之假釋期間內，與江驌恩（
    業經臺灣苗栗地方法院檢察署發布通緝）在友人謝俊良位於苗栗縣苗栗市福安里
    十五鄰十五號住處聊天。丙○○因施用毒品成癮，急需現金購買毒品，遂與江驌
    恩合謀前往之前任職之苗栗縣苗栗市○○路「幸運之星」電玩店強盜財物，渠二
    人即共同基於意圖為自己不法所有之犯意聯絡，先向不知情之謝俊良借得其母賴
    月春所有之車牌號碼ＲＨＮ─三九七號輕型機車、廚房菜刀二支後，於當日凌晨
    三時五十分許，由江驌恩騎乘前開機車，搭載丙○○前往「幸運之星」電玩店。
    二人抵達該電玩店外停好機車後，均隨即佩戴其所有黑色全罩式安全帽以掩飾其
    容貌、外觀，各持前開客觀上足對人之生命、身體、安全構成威脅、具有危險性
    之兇器菜刀一支，進入上開電玩店，由江驌恩在店內把風接應，丙○○則拖出在
    櫃檯內之店員丁○○，強拉鍾女至該店廁所，喝令丁○○不准出來，至丁○○不
    能抗拒，丙○○先至二樓將監視器錄影帶抽走，避免被錄下犯案過程，再下樓打
    開櫃檯抽屜，以此強暴之方式搜取該抽屜內之現金新臺幣（下同）三萬餘元及丁
    ○○所有皮包內之現金一萬餘元、ＧＰＬＵＳ牌Ｉ８００型（序號000000
    000000000號，內含ＳＩＭ數位晶片卡）之行動電話一具，得手後與江
    驌恩共乘前開機車逃逸。丙○○、江驌恩除朋分贓款外，並將上開機車、菜刀、
    安全帽放回謝俊良住處。丙○○另於九十一年五月底某日，在謝俊良住處將前開
    搶得之行動電話交予曾麗娜使用，曾麗娜於一週後轉交陳文保，陳文保再交予其
    妻楊秀娥使用。嗣經警透過丁○○被強盜之上開手機序號，循線而於九十一年七
    月十五日十一時十二分許，在陳文保位於台中縣后里鄉○○路八七號扣得前開行
    動電話一支；另於九十一年七月十七日十六時三十分許，為警在謝俊良住處扣得
    前開菜刀二支及丙○○、江驌恩所有之黑色全罩式安全帽一頂（江驌恩作案用之
    安全帽、菜刀未扣於本案）。
二、案經丁○○訴由苗栗縣警察局移送台灣苗栗地方法院檢察署呈請台灣高等法院檢
    察署令轉台灣彰化地方法院檢察署檢察官偵查起訴。
    理  由
一、按「現役軍人犯陸海空軍刑法或其特別法之罪，依本法之規定追訴審判之，其在
    戰時犯陸海空軍刑法或其特別法以外之罪者，亦同。」、「非現役軍人不受軍事
    審判。」、「本法稱現役軍人者，謂依兵役法或其他法律服現役之軍官、士官、
    士兵。」，軍事審判法第一條第一項、第二項前段及第二條分別定有明文。次按
    「常備兵現役在營期間，有下列情形之一者，停服現役，稱為停役：三經通緝、
    羈押，或經觀察勒戒或宣告徒刑、拘役確定在執行中者。」，兵役法第二十條第
    一項第三款亦規定甚明。查被告原於陸軍裝甲五八六旅服役，於九十一年二月十
    九日因通緝停役，有苗栗縣後備司令部有信字第○九三○○○一四三一號函在卷
    可據。是以被告於停役中為前揭犯行，依軍事審判法第一條第二項非現役軍人不
    受軍事審判之規定，本院對其自有審判權，合先敘明。
二、本案關於證據能力之判斷：
  (1)按吾國刑事訴訟法之證據係採法定證據主義，即除被告以外之人、文書、鑑定、
    勘驗外，無其他證據方法，而告訴人陳述其被害經過，欲證明被告之犯行，故其
    實質上係屬證人之地位，為確保其證言係據實陳述，自應依法命其具結，若依法
    應具結而未具結者，依刑事訴訟法第一百五十八條之三規定，不得作為證據。本
    件告訴人丁○○於九十一年九月十七日檢察官偵訊時所為之證言，因未經具結（
    檢察官以證人丁○○係告訴人而諭知無庸具結，無論依修正前或修正後刑事訴訟
    法第一百八十六條之規定，均無依據，似有誤會），故證人丁○○於偵查中之證
    言無證據能力。
  (2)次按刑事訴訟法第一百五十九條之五規定：「被告以外之人於審判外之陳述，雖
    不符前四條之規定，而經當事人於審判程序同意作為證據，法院審酌該言詞陳述
    或書面陳述作成時之情況，認為適當者，亦得為證據。當事人、代理人或辯護人
    於法院調查證據時，知有第一百五十九第一項不得為證據之情形，而未於言詞辯
    論終結前聲明異議者，視為有前項之同意。」。查本件告訴人丁○○、證人謝俊
    良、陳文保、楊秀娥於警訊時之證述，及證人曾麗娜於警、偵訊時之陳述，係被
    告以外之人於審判外之陳述，為傳聞證據，然被告及其指定辯護人於本院調查證
    據時，知有上情而仍未於言詞辯論終結前聲明異議，本院復審酌該等言詞陳述均
    係由告訴人丁○○及證人謝俊良、陳文保、楊秀娥、曾麗娜出於自由意識而陳述
    ，且所陳述之內容又無顯不可信之情事等一切情狀，認為適當，依前開規定，自
    得採為認定本件犯罪事實之證據。
三、右揭事實業據被告丙○○於警訊、偵查及本院審理時供承不諱，核與告訴人丁○
    ○及證人謝俊良、陳文保、楊秀娥於警訊時與證人曾麗娜於警、偵訊時之證述情
    節相符，復有苗栗縣警察局搜索筆錄、扣押物品目錄表、車籍作業系統資料及遠
    傳電信股份有限公司、東信電訊股份有限公司、和信電信股份有限公司用戶資料
    、通聯紀錄與照片十一紙附卷可稽，且有被告所有供犯罪所用之黑色全罩式安全
    帽一頂、謝俊良所有之菜刀一支扣案可證，顯見被告自白核與事實相符，本件事
    證明確，被告與江驌恩共犯強盜罪之犯行堪以認定，應依法論科。
四、扣案菜刀一支，客觀上足對人之生命、身體及安全構成威脅，係屬兇器。被告丙
    ○○與江驌恩各持上開足供兇器使用之菜刀強取他人財物之行為，應係犯刑法第
    三百二十八條第一項之強盜罪，而有同法第三百二十一條第一項第三款之攜帶兇
    器而犯之情形，核係犯同法第三百三十條第一項之攜帶兇器加重強盜罪。被告與
    江驌恩對於強盜犯行，各有犯意之聯絡及行為之分擔，俱為共同正犯。爰審酌被
    告年輕力壯，不思正途，臨時起意以強暴及脅迫之非法方法強取他人財物，造成
    告訴人受財物、精神及身體等莫大傷害，及其於犯後坦承犯行，態度良好等一切
    情狀，酌情對被告量處如主文所示之刑。
五、扣案之黑色安全帽一頂為被告所有，係供犯罪所用之物，爰依刑法第三十八條第
    一項第二款之規定宣告沒收。至扣案之菜刀一支雖為被告強盜時所用，然係謝俊
    良所有，經謝俊良於警訊時證述屬實，爰不另為沒收之宣告。
據上論斷，應依刑事訴訟法第二百九十九條第一項前段，刑法第二十八條、第三百三
十條第一項、第三十八條第一項第二款，判決如主文。
本案經檢察官乙○○到庭執行職務。
中      華      民      國    九十三    年      八      月    二十四    日
                                  臺灣彰化地方法院刑事第一庭
                                      審判長法官  洪  志  賢
                                      法      官  簡  璽  容
                                      法      官  宋  恭  良
右正本證明與原本無異。
如不服本判決，應於判決送達後十日內向本院提出上訴狀( 須附繕本 )。
告訴人或被害人對於判決如有不服具備理由請求檢察官上訴者，其上訴期間之計算係
以檢察官收受判決正本之日期為準。
                                      法院書記官  劉  玫  金
中      華      民      國    九十三    年      八      月    二十六  日
附錄本罪論罪法條：
第  321 條  犯竊盜罪而有左列情形之一者，處六月以上、五年以下有期徒刑：
            一  於夜間侵入住宅或有人居住之建築物、船艦或隱匿其內而犯之者。
            二  毀越門扇、牆垣或其他安全設備而犯之者。
            三  攜帶兇器而犯之者。
            四  結夥三人以上而犯之者。
            五  乘火災、水災或其他災害之際而犯之者。
            六  在車站或埠頭而犯之者。
            前項之未遂犯罰之。
第  328 條  意圖為自己或第三人不法之所有，以強暴、脅迫、藥劑、催眠術或他法，
            至使不能抗拒，而取他人之物或使其交付者，為強盜罪，處五年以上有期
            徒刑。
            以前項方法得財產上不法之利益或使第三人得之者，亦同。
            犯強盜罪因而致人於死者，處死刑、無期徒刑或十年以上有期徒刑；致重
            傷者，處無期徒刑或七年以上有期徒刑。
            第一項及第二項之未遂犯罰之。
            預備犯強盜罪者，處一年以下有期徒刑、拘役或三千元以下罰金。
第  330 條  犯強盜罪而有第三百二十一條第一項各款情形之一者，處七年以上有期徒
            刑。
    前項之未遂犯罰之。
